【裁判字號】    98,台上,3143
【裁判日期】    980604
【裁判案由】    常業重利
【裁判全文】
最高法院刑事判決            九十八年度台上字第三一四三號
上  訴  人  甲○○
上列上訴人因常業重利案件，不服台灣高等法院花蓮分院中華民
國九十七年五月五日第二審判決（九十七年度上訴字第八六號，
起訴案號：台灣花蓮地方法院檢察署九十四年度偵字第四一三六
號），提起上訴，本院判決如下：
    主  文
上訴駁回。
    理  由
按不服地方法院之第一審判決而上訴者，應向管轄第二審之高等
法院為之。第二審上訴書狀應敘述具體理由，第二審法院認為上
訴書狀未敘述理由者，應以判決駁回之。刑事訴訟法第三百六十
一條第一項、第二項、第三百六十七條前段分別定有明文。所謂
不服第一審判決之具體理由，必係依據卷內既有訴訟資料或提出
新事證，指摘或表明第一審判決有何採證認事用法或量刑等足以
影響判決本旨之不當或違法，而構成應予撤銷之具體事由，始克
當之；倘僅泛言原判決認定事實錯誤、違背法令或量刑失入，而
未依上揭意旨指出具體事由，或形式上雖已指出具體事由，該事
由縱使屬實，亦不足以認為原判決有何不當或違法者，皆難謂係
具體理由，俾與第二審上訴制度旨在請求第二審法院撤銷、變更
第一審不當或違法之判決，以實現個案救濟之立法目的相契合。
本件原判決以上訴人甲○○提起第二審上訴，其上訴書狀僅稱：
上訴人被判處有期徒刑一年六月，減為有期徒刑九月，與其受羈
押之八月五日折抵後，尚有二十五日之殘刑需執行，原審判決認
事用法尚有未洽云云，雖形式上已提出上訴理由，惟並未具體敘
述第一審判決有何違法或不當情形，即與未敘述具體理由無異，
因認其第二審上訴不合法，不待其到庭陳述，逕依刑事訴訟法第
三百六十七條前段、第三百七十二條，駁回其在第二審之上訴，
核無不合。按量刑之輕重，係屬事實審法院得依職權自由裁量之
事項，苟以行為人之責任為基礎，斟酌刑法第五十七條各款所列
情狀，而未逾越法定刑度，不得遽指為違法。上訴人前犯殺人未
遂等罪所處有期徒刑於民國九十二年十月十二日執行完畢，有台
灣高等法院被告刑案查註紀錄表在卷可稽，於五年內故意再犯本
件常業重利罪，係屬累犯，依刑法第四十七條規定，本應加重其
刑。第一審以上訴人責任為基礎，審酌上訴人與張松廣等人，利
用賭客積欠賭債，無力清償等機會，出借金錢予賭客，再收取高
額利息，若債務人未能支付利息或清償本金，則以暴力方式討債
之犯罪動機、目的、手段、參與時間、情節輕重、對被害人造成
之損害、犯罪後態度等一切情狀，予以綜合考量，而在法定刑內
量處有期徒刑一年六月，再依中華民國九十六年罪犯減刑條例減
為有期徒刑九月，原審認為妥適，予以維持，已於判決內詳敘其
理由，因認上訴人第二審上訴意旨所云，從形式上觀察，顯不足
以動第一審判決，要無違法可言。上訴意旨，對於原判決究竟
如何違背法令，並未依據卷內資料為具體指摘，仍執陳詞，以此
罪刑經以羈押折抵後，尚有二十五日刑期須執行，有違罪刑相當
原則，且其已洗心革面，有正當工作，又熱心公益，需扶養父兄
為由，就原審量刑職權之適法行使，任意指摘，難謂已符合首揭
法定上訴要件，應認其上訴違背法律上之程式，予以駁回。
據上論結，應依刑事訴訟法第三百九十五條前段，判決如主文。
中    華    民    國  九十八  年    六    月    四    日
                      最高法院刑事第十一庭
                          審判長法官  石  木  欽
                                法官  洪  佳  濱
                                法官  韓  金  秀
                                法官  呂  丹  玉
                                法官  段  景  榕
      本件正本證明與原本無異
                                      書  記  官
中    華    民    國  九十八  年    六    月    十    日
                                                      V


司法院資訊處製作；財團法人民間司法改革基金會備份。
